臺灣高等法院刑事判決　　　　　　　　　　　　　九十二年度交上易字第三０五號
　　上　訴　人　臺灣桃園地方法院檢察署檢察官
　　被　　　告　丁○○
右上訴人因被告過失傷害案件，不服臺灣桃園地方法院九十一年度交易字第三八六號
，中華民國九十二年五月八日第一審判決（起訴案號：臺灣桃園地方法院檢察署九十
年度偵字第一一二四五號聲請自由簡易判決處刑，經原審認不宜簡易處刑，改依通常
程序審理），提起上訴，本院判決如左：
    主  文
原判決撤銷。
丁○○因過失致人於死，處有期徒刑參月，如易科罰金，以參佰元折算壹日。
    事  實
一、丁○○於民國（下同）九十年三月二十三日下午，駕駛車號ＣＦ｜四二一七自用
    小客車，沿桃園縣新屋鄉○○路往新屋方向行駛，適有丙○○酒後騎乘車號ＢＷ
    Ｆ｜三六一號機車自對向行來。同日下午七時二十分許，在該路邱厝站牌前，丁
    ○○應注意警戒車前情況，隨時採取必要安全措施，及會車相互之間隔不得少於
    半公尺，且依當時之天候、路況，非不能注意，丁○○、丙○○竟均疏未注意，
    未保持會車相互間隔在半公尺以上，丁○○見對方有來車，亦未採取向外側閃躲
    之安全措施，致二人會車時，發生擦撞，使丙○○人車倒地，受有創傷性蜘蛛膜
    下腔出血、左眼窩骨折及左腳部截肢之傷害，經送醫急救，於九十一年六月五日
    上午五時四十五八分，因敗血症不治死亡。丁○○於肇事後，即委請路人報警自
    首。
二、案經代行告訴人即姜萬春之子乙○○訴請及由台灣桃園縣警察局楊梅分局移送台
    灣桃園地方法院檢察署檢察官偵查起訴。
    理  由
一、訊據被告丁○○否認其有何過失犯行，辯稱：伊沒有越線去撞被害人，是被害人
    自己撞過來的，當時伊往前直行，前方約二十公尺處有一台二十噸的大卡車，伊
    聽到前面的卡車按了二聲喇叭，過了一下就看到前面有一台機車搖搖晃晃的的往
    伊騎過來，因為發生得太快，忽然間就撞到伊了，撞到之後對方倒地，他是撞到
    伊司機門的旁邊，又彈回他自己的車道；車禍發生時伊沒有壓到中線，是對方喝
    了酒意識不清楚，那種情形下伊不可能立即反應，那是忽然看到他，被害人酒後
    駕車，又侵犯伊之路權，鑑定報告說伊未保持安全距離，但實際上伊根本就來不
    及反應，且伊車距離中心線應有五十公分以上云云置辯。經查：
（一）右揭事實業據代行告訴人即死者姜萬春之子乙○○指訴甚詳，復有交通事故調
      查報告表、死者姜萬春診斷證明書及死亡證明書各一份在偵、審卷內可參，依
      前開交通事故調查報告表所記載，二車碰撞後，姜萬春所騎乘機車刮地痕起點
      位在行駛道內極接近中心線位置，且據證人即到場處理之警員甲○○於偵查中
      結證稱：當天刮地痕起點是在新屋往觀音方向的車道內，靠近中央位置等語（
      見偵查卷九十年八月八日訊問筆錄），而被告於偵查中亦供承：約距離一輛小
      客車車身前即見姜萬春機車在對向車道內，我是開在比較靠近中心線地方，左
      側離中心線較窄，右邊離邊線較寬等語（見偵卷九十年八月八日、八月二十九
      日訊問筆錄），顯見被告當時行進中的位置是靠近道路中心線，被告見及對向
      車道有機車前來會車，自應及時採取向外側偏閃回道路中央之安全措施，惟被
      告並未注意，致二車於中央線附近發生擦撞。雖然雙方車輛受損情形，是被告
      自小客車左前門及左後照鏡毀損，被害人重型機車車頭毀損，屬被害人機車車
      頭側撞被告自小客車左前車門位置，惟依二車碰撞後，姜萬春所騎乘機車刮地
      痕起點位在行駛道內極接近中心線位置，並非起於被告車道內，且依該現場圖
      所示，刮地痕處亦無散落物之註記，且證人許清輝於偵查中亦證實印像中未看
      見該處有散落物等語，復參以被害人機車煞車痕均係在機車行進的車道內，而
      被告於警訊時亦稱：伊駕駛自用小客車由觀音往新屋方向沿中華路行駛至肇事
      地附近，就和對向行駛之重機車輕微碰撞等語，顯見二車係在中心線附近發生
      輕微擦撞後，被害人將車頭拉回車原道內致倒地產生刮地痕，被告辯稱係被害
      人侵入來車道致生本件車禍云云，尚屬無據，而依現場圖所示被告自小客車所
      在位置，雖距離中心線有一公尺，惟此位置距離機車刮地痕約有二十公尺，並
      非肇事地點，且被告於自小客車發生擦撞時，本能將車頭向外側偏，其車子靜
      止時，車身與中心線有一公尺的距離，應屬正常，亦難依此佐證被告在與被害
      人發生擦撞時，兩車間確有間隔半公尺以上。
（二）按以汽車交會時，會車相互之間隔不得少於半公尺，此道路交通安全規則第一
      百條第五款定有明文，被告於右揭時地駕車，本應注意該規定，且依當時天侯
      、路況之情形，並無不能注意之情事，被告竟疏未注意採取必要安全措施，於
      會車時未保持半公尺以上安全距離，致生本件車禍，其有過失應可認定。而被
      害人因本件車禍，致生創傷性蜘蛛膜下腔出血、左眼窩骨折及左腳部截肢之傷
      害，並經送醫急救，於九十一年六月五日因敗血症不治死亡，亦傷害診斷書、
      死亡明書在卷可稽，而被害人在發生車禍後經醫院做左腳截肢手術，係因車禍
      致左足壓碎傷，患肢受損部分嚴重，組織壞死無法重建情況下，而進行膝下截
      肢手術治療，亦經財團法人長庚醫院林口分院函覆明確，此有該分院九十三年
      二月二日（九三）長庚院法字第二七號函在本院卷內可稽（見本院卷第三十八
      頁），另據中壢市祐民醫院九十一年八月二十二日函覆內容謂：患者姜萬春罹
      患（一）外傷性蜘蛛膜出血併癱瘓在床（二）吸入性肺炎併呼吸衰竭及氣管切
      開術後（三）褥瘡併感染（四）泌尿道感染（五）糖尿病（六）腎上腺功能不
      全（七）肺結核（八）高血壓（九）上腸胃道出血。原於長庚醫院診治，然因
      呼吸衰竭長期依賴呼吸器維生，於九十一年元月二十二日轉入祐民醫院呼吸照
      顧病房，其後病人因無法避免之反覆性肺部、泌道及褥瘡感染和前述傷害疾患
      ，而加速器官功能惡化，最終病人因腎功能衰竭，心肺功能衰竭而死亡，故其
      車禍造成的創傷性蜘蛛膜下腔出血致癱瘓在床及左腳部截肢等傷害，應係造成
      被害人姜萬春死亡的直接原因，故被告過失駕駛行為，與被害人之死亡結果間
      ，應具有相當因果關係。且本件車禍原因經送台灣省桃園縣車輛行車事故鑑定
      委員會鑑定及台灣省車輛行車事故覆議委員會覆議結果，均認為被告與被害人
      於會車時均未保持安全間隔，同為肇事原因，有各該鑑定報告在卷內可參。被
      害人姜萬春雖係酒後駕車（血液酒精濃度為一七一．五三ＭＧ＼ＤＬ），且於
      本件車禍同有過失，惟亦不能因被害人同有過失而能卸免被告之罪責。故本案
      事證已臻明確，被告過失致死犯行，洵堪認定，應依法論科。
二、核被告所為，係犯刑法第二百七十六條第一項之過失致死罪。公訴人雖以過失致
    重傷罪名起訴，惟被害人於原審審理中已生死亡結果，而此死亡原因與車禍有因
    果關係，應論以過失致死罪名，起訴法條應予變更。被告於本件車禍肇事後即留
    於現場，並委請路人報警自首坦承肇事，有桃園縣警察局楊梅分局新屋派出所偵
    辦交通事故案件所製作之「交通事故駕駛人是否自首調查表」一份在卷足憑，並
    經被告於警訊中供述明確，堪認被告確有對於未發覺之上開過失犯罪自首而受裁
    判之情事，應依刑法第六十二條前段之規定減輕其刑。
三、原審疏於詳查車禍發生擦撞的地點係靠近中心線位置，依被告所陳，車禍發生原
    因應屬擦撞事古，而非被害人騎車侵入被告直接大力撞擊被告車子，此另從現場
    圖內所載在被告車道內並未發現撞擊點及掉落物及證人甲○○證述可知，且被害
    人機車刮地痕係在本身車道內，可知兩車應係在中心線附近發生擦撞後，被害人
    車頭拉回原車道內，進而發生機車倒地之情，並無證據證明撞擊點係在被告車道
    內，原審認定被害人係在大力撞擊下彈回原車道，致在被害人車道內留下刮地痕
    之情，但查，兩車如係經過大力撞擊後，應會在撞擊處留下落土或其它掉落物，
    但依前開據證據所示，並無此撞擊情況產生，故原審認定係被害人侵入被告車道
    致生本件車禍，認定被告無過失，遽為被告無罪之諭知，事理認定尚難謂屬允洽
    ，檢察官上訴意旨認被告於本件車禍確有過失，指摘原判決諭知無罪為不當，非
    無理由，自應由本院將原判決撤銷改判。爰審酌被告之素行及其犯罪之動機、目
    的、手段、生活狀況、智識程度、犯罪所生之損害，及其過失之程度尚非嚴重，
    被害人亦與有過失，迄未能與被害人家屬達成和解，及其犯後態度等一切情狀，
    量處如主文所示之刑，並諭知易科罰金之折算標準，以示懲儆。
據上論斷，應依刑事訴訟法第三百六十九條第一項前段、第三百六十四條、第二百九
十九條第一項前段，第三百條，刑法第二百七十六條第一項、第二十六條前段、第四
十一條第一項前段、罰金罰鍰提高標準條例第一條前段、第二條第一項，判決如主文
。
本案經檢察官曾忠己到庭執行職務。
中　　　華　　　民　　　國　　九十三　　年　　　三　　　月　　　九　　　日
                              臺灣高等法院交通法庭
                                  審判長法  官  許  增  男
                                        法  官  陳  孟  瑩
                                        法  官  周  煙  平
右正本證明與原本無異。
如不服本判決，應於收受送達後十日內向本院提出上訴書狀，其未敘述上訴之理由者
並得於提起上訴後十日內向本院補提理由書（均須按他造當事人之人數附繕本）。
                                        書記官  蕭  麗  珍
中　　　華　　　民　　　國　　九十三　　年　　　三　　　月　　二十三　　日
附錄：本案論罪科刑法條全文
刑法第二百七十六第一項
因過失致人於死者，處二年以下有期徒刑、拘役或二千元以下罰金。
